【裁判字號】    99,上易,731
【裁判日期】    991125
【裁判案由】    詐欺
【裁判全文】
臺灣高等法院高雄分院刑事判決         99年度上易字第731號
上  訴  人
即  被  告  陳群隨
上列上訴人因詐欺案件，不服臺灣高雄地方法院99年度易字第95
9 號中華民國99年6 月24日第一審判決（起訴案號：臺灣高雄地
方法院檢察署98年度偵字第36314 號，併辦案號99年偵字第2045
、10258 號），提起上訴，並經台灣高雄地方法院檢察署移送併
辦（99年偵字第79455 號）本院判決如下：
    主  文
原判決撤銷。
陳群隨幫助犯詐欺取財罪，處有期徒刑參月，如易科罰金，以新
臺幣壹仟元折算壹日。
    事  實
一、陳群隨明知國內社會上層出不窮之詐騙集團或不法份子為掩
    飾其不法行徑，避免執法人員之追究及處罰，經常利用他人
    之存款帳戶掩人耳目，在客觀上可以預見一般取得他人帳戶
    使用之行徑，常與行財產犯罪有密切關連，竟以縱有人持其
    存款帳戶作為詐騙之犯罪工具，亦不違其本意之幫助詐欺取
    財犯意，於民國98年7 月間某日（在當月16日前），在不詳
    地點，將其向高雄銀行股份有限公司草衙分行（下稱高雄銀
    行草衙分行）所申設帳號000000000000之帳戶存摺、提款卡
    及密碼等物，交付予姓名年籍不詳之詐欺集團成年成員使用
    。嗣該詐欺集團在取得上開資料後，即共同基於意圖為自己
    不法所有之犯意聯絡，於下列所示之時間，為下列之詐欺行
    為：
１、98年7月16日某時許，金谷聰於網路電話認識某姓名、年籍
    不詳綽號「妃妃」之女子，雙方約定於同日20時許，在臺北
    市○○○路○段上之國賓飯店進行援交交易，詎金谷聰抵達
    現場後，該女子並未現身，反而撥打金谷聰之行動電話，佯
    稱欲確認金谷聰是否為警務人員，並要求金谷聰至提款機前
    按照其指示操作提款機，致金谷聰陷於錯誤，依指示操作提
    款機，詎其銀行帳戶內竟匯出1 筆新台幣（下同）29876 元
    至趙樹武（另案偵辦）申設之合作金庫銀行楊梅分行（帳號
    ：0000000000000 ）帳戶內，後來1 位姓名年籍不詳自稱楊
    先生之男子又打電話給金谷聰，指稱該筆匯款出錯，要求金
    谷聰改以現金存款方式匯款，金谷聰復陷於錯誤，分別匯款
    55000 元、65000 元至楊忠傑（另案偵辦）申設之第一商業
    銀行中和分行（下簡稱第一銀行，帳號：00000000000 ）帳
    戶內，事後該楊先生又來電指稱剛剛之現金存入失敗，要求
    金谷聰再操作1 次現金存入，致金谷聰又陷於錯誤，於翌日
    凌晨零時35分許，操作提款機，詎其銀行帳戶內竟又分別匯
    出56000 元、61000 元、3000元至楊忠傑上開第一銀行帳戶
    內。而該詐騙集團詐得上揭財物後，則於98年7 月16日自楊
    忠傑上開第一銀行帳戶內，分別匯款19000 元、1000元至陳
    群隨上開高雄銀行帳戶內，並旋即於當日以ATM 自動櫃員機
    提出上開19000元、1000元。
２、於98年7月間，以在露天拍賣網站虛偽刊登標售NOKIA 5800
    型手機之廣告為詐術，致茆青旭於98年7月17日10時10分許
    瀏覽該廣告後信以為真而陷於錯誤，並以MSN聯繫確認後，
    依指示於同日10時50分許，前往臺南縣山上鄉山上村山上25
    0 號山上郵局ATM 自動櫃員機匯款5000元至陳群隨上開高雄
    銀行帳戶內。
３、98年7月間，以在露天拍賣網站虛偽刊登標售N97型手機之廣
    告為詐術，致江明憲於98年7月17日10時39分許瀏覽該廣告
    後信以為真而陷於錯誤，並與詐欺集團聯繫付款金額後，依
    指示於同日前往臺中市○○區○○路3段248號全家便利商店
    ，操作店內台新銀行ATM 自動櫃員機轉帳7000元至陳群隨上
    開高雄銀行帳戶內。
４、於98年7月間，以在露天拍賣網站虛偽刊登標售Canon 500D
    數位單眼相機之廣告為詐術，致高天祥於98年7月17日9時許
    瀏覽該廣告後信以為真而陷於錯誤，並以即時通方式聯繫確
    認後，依指示於同日10時55分許，前往花蓮市○○○街100
    號合作金庫銀行ATM 自動櫃員機匯款11000 元至陳群隨上開
    高雄銀行帳戶內。
５、98年7月間，以在露天拍賣網站虛偽刊登標售手機之廣告為
    詐術，致林芳妤於98年7月16日17時許瀏覽該廣告後信以為
    真而陷於錯誤，並與詐欺集團聯繫付款金額後，即依指示於
    翌日（17）10時許，前往臺南縣永康市遠東國際商業銀行永
    康分行臨櫃轉帳3000元至陳群隨上開高雄銀行帳戶內。
６、金谷聰受騙後，於翌（17）日上午5 時35分即已親自到台中
    市政府警察局中山分局長春路派出所報案及制作筆錄，而警
    示凍結上開高雄銀行草衙分行帳戶，致嗣後江明憲、茆青旭
    、高天祥、林芳妤受騙匯入該帳戶之款項，未遭詐欺集團提
    領。
二、案經高天祥訴由花蓮縣政府警察局花蓮分局報請臺灣花蓮地
    方法院檢察署；及茆青旭訴由臺南縣政府警察局新化分局、
    林芳妤訴由臺南縣政府警察局永康分局報請臺灣臺南地方法
    院檢察署；及江明憲訴由臺中市政府警察局第六分局報請臺
    灣臺中地方法院檢察署偵查後，轉呈臺灣高等法院檢察署令
    轉臺灣高雄地方法院檢察署檢察官；暨金谷聰訴由高雄市政
    府警察局三民第二局報請臺灣高雄地方法院檢察署檢察官，
    偵查後起訴及移送併辦。
    理  由
壹、證據能力：
一、刑事訴訟法第159 條之5 第1 項明定：「被告以外之人於審
    判外之陳述，雖不符前4 條之規定，而經當事人於審判程序
    同意作為證據，法院審酌該言詞陳述或書面陳述作成時之情
    況，認為適當者，亦得為證據。」，就被害人高天祥、茆青
    旭、林芳妤、江明憲於警訊之陳述，及被害人江明憲於檢察
    事務官訊問時之陳述，檢察官及被告於原審審理時均已同意
    有證據能力（原審易字卷18頁），且於原審及本院辯論終結
    前均未聲請對質詰問。審理時又未曾提及於警訊、檢察事務
    官詢問時有何不法取供之情形，亦無證據顯示高天祥、茆青
    旭、林芳妤、江明憲之上開陳述係遭受強暴、脅迫、詐欺、
    利誘等外力干擾情形，或在影響其心理狀況致妨礙其自由陳
    述等不可信之情況下所為，本院認為適當作為證據，自有證
    據能力。
二、又刑事訴訟法第159 條之5 第2 項規定：「當事人、代理人
    或辯護人於法院調查證據時，知有第159 條第1 項不得為證
    據之情形，而未於言詞辯論終結前聲明異議者，視為有前項
    之同意」。查金谷聰、楊忠傑於警訊之陳述雖屬傳聞證據，
    惟被告、檢察官於言詞辯論終結前均未聲明異議，更無證據
    顯示金谷聰、楊忠傑上開陳述係遭受強暴、脅迫、詐欺、利
    誘等外力干擾情形，或在影響其心理狀況致妨礙其自由陳述
    等不可信之情況下所為，本院認為適當作為證據，自有證據
    能力。
三、又本判決書所引用屬於非供述證據之文書物證，既無證據證
    明上開證據係公務員違背法定程序所取得，檢察官、被告亦
    未爭執各該證物之證據能力，本院審酌前揭證據並非公務員
    違背法定程序所取得，亦無顯有不可信之情況，依刑事訴訟
    法第158 條之4 反面解釋，應認均有證據能力。
貳、實體方面：
一、訊據被告陳群隨於本院審理及準備程序期日經傳未到，而於
    原審時，被告固坦承上開高雄銀行帳戶為其所申設，惟矢口
    否認有何幫助詐欺取財之犯行，辯稱：我上開高雄銀行帳戶
    存摺、提款卡遺失了，但沒有報警，隔2 天才向銀行掛失。
    我在98年7 月2 日有存入800 元後再領出來。當初申辦該帳
    戶目的，係供有生意往來的廠商客票進出款項之用，因有時
    請會計領款，所以將密碼123456寫在提款卡封套裡面，我有
    正當工作不會賣帳戶云云。
二、經查：
１、系爭高雄銀行帳戶，係被告於83年7 月25日親自開戶，業據
    被告於警訊時自承不諱。而被害人高天祥等5 人分別因遭詐
    騙集團以上開方式行騙而存匯前開款項至系爭帳戶等情，亦
    經證人即高天祥、茆青旭、林芳妤、江明憲、金谷聰、楊忠
    傑分別於警詢、偵訊時指訴綦詳（見警(一)卷5-8 頁、60-62
    頁、66- 67頁、79-80 頁、警(二)卷18-19 頁、警(三)卷6-8 頁
    、警(四)卷6-7 頁、偵(二)卷6-7 頁、警(五)卷1 至7 頁、76至77
    頁），復有高雄銀行股份有限公司草衙分行98年7 月30日高
    銀草密字第17號函、98年10月5 日高銀草密字第0980000022
    號函、98年10月12日高銀草密字第0980000024號函、98年10
    月26日高銀草密字第0980000027號函暨檢附被告之開戶基本
    資料及存款資金往來紀錄影本、第一銀行中和分行98年8 月
    26日（98）一中和字第155 號函及楊忠傑於該行開戶之基本
    資料及帳戶交易明細各1 份、被害人高天祥等之轉帳匯款執
    據、網路拍賣及聯繫資料列印、金谷聰之第一銀行自動櫃員
    機交易明細、系爭高雄銀行帳戶交易查詢清單（見警(一)卷9
    頁、11-25 頁、58-59 頁、69頁、86-93 頁，警(二)卷26-28
    頁、23頁，警(三)卷11-13 頁、16-18 頁，警(四)卷11-37 頁、
    警(五)卷31至51頁、71至72頁、75頁）在卷可稽。堪認被告之
    高雄銀行草衙分行帳戶確已遭詐騙集團作為詐騙匯款之帳戶
    使用，並向被害人高天祥等5 人詐取款項等情甚明。
２、被告雖辯稱：其有資力毋須賣帳戶，系爭帳戶之提款卡等物
    確係遺失云云，然：
    (1)、就何時遺失系爭高雄銀行帳戶之存摺等物乙節，被告於
        98年9 月3 日警詢中稱：大約在98年8 月初某日，我跟
        朋友在高雄市區喝酒大約喝到凌晨3 、4 點酒醉回家，
        隔天醒來就發現存摺、提款卡遺失了等語（警(一)卷2頁
        ）。嗣於98年11月3 日警詢中又稱：帳戶於98年7 月中
        旬在高雄市○○路附近小吃攤遺失等語（警(四)卷2 頁）
        ，是被告就其所述存摺等物遺失時間，先後辯解不一，
        已見情虛。況且系爭高雄銀行帳戶於96年10月8 日僅結
        餘存款654 元，之後直至98年7 月2 日才又由存入800
        元，並旋於同年月7 日提領1000元（參警一卷16頁、25
        頁）。故於98年7 月2 日之前，該帳戶已幾無餘款且長
        期未使用，更無被告所稱供廠商客票進出款項之情形。
        至於98年7 月2 日所存入之800 元，被告雖稱係其所存
        入。然就為何要存入800 元並旋即提領一事，被告先稱
        ：因在外地工作返回高雄，而該簿子很久未用，要看是
        否仍可否入票，提領1000元是作買賣水果之補貨款等語
        ，旋又改稱：因朋友要借錢，才提領1000元等語（警(三)
        卷3 頁），所述不一尚難遽信，因此難認被告確有於98
        年7 月間隨身攜帶該存摺提款卡等物之必要。再則，被
        告之高雄銀行帳戶存摺等物若果係遺失，衡諸常情，理
        應在發現自己存摺、提款卡等物遺失後，立即向高雄銀
        行掛失停用及報警處理，以防帳戶遭他人不法使用，然
        被告並未申請系爭帳戶之存摺掛失（參本院卷47頁，高
        雄銀行草衙分行99年10月7 日高銀草字第0990000049號
        函），被告亦自承其於已發現上開金融帳戶存摺等物遺
        失，並未積極為上開掛失停用及報警行為，此亦顯與常
        情有違。
    (2)、而一般人使用金融帳戶提款之習慣，為避免遺失存摺或
        提款卡時，帳戶內之存款遭人盜領及帳戶遭他人不法使
        用，通常均將提款卡、存摺與密碼分別存放，不至於將
        密碼記載於存摺、提款卡上或與存摺、提款卡同處存放
        ，否則密碼之設定即失其意義，此乃眾所週知之事。再
        者，設定提款卡密碼，衡諸常情，通常亦多以自己熟記
        之號碼為之以避免遺忘，且縱使被告仍有遺忘密碼之虞
        ，亦當係在其他物體上註記備忘及與存摺、提款卡不同
        處置放，當無將密碼寫在提款卡封套內，而任他人知悉
        之理。況被告既牢記密碼123456（參警(三)卷3 頁），縱
        偶有請他人代為領款而需告知密碼，自無將一般人均得
        輕易熟記密碼寫在提款卡封套內之必要，益徵被告上揭
        所辯，實與常情大相悖離，難以採信。
    (3)、另自詐欺集團之角度衡酌，渠等既知利用他人之帳戶掩
        飾犯罪所得，當知社會上一般正常之人如帳戶存摺、提
        款卡及密碼等物遺失，為防止拾得或竊得之人盜領其存
        款或做為不法使用而徒增訟累，必於發現後立即報警及
        向金融機構辦理掛失止付，在此情形下，如仍以該帳戶
        作為犯罪工具，則在渠等向他人詐騙，並誘使被害人將
        款項匯入該帳戶後，極有可能因帳戶所有人掛失止付而
        無法提領，則渠等大費周章從事於犯罪之行為，甘冒犯
        罪後遭追訴、處罰之風險，卻只能平白無故替原帳戶所
        有人匯入金錢，而無法得償犯罪之目的，是以詐欺集團
        若非確定該帳戶所有人不會報警及掛失止付，以確定渠
        等能自由使用該帳戶提款、轉帳，當不至於以該帳戶從
        事犯罪，而詐欺集團此等確信，在該帳戶係拾得、竊得
        之情形，殊無發生之可能。
    (4)、被告於原審時雖提出施工計畫書、台灣中油股份有限公
        司興建工程處詳細價目表（標單）及總表（標單）、大
        林煉油廠包商出入證、高雄草衙郵局之歷史交易清單影
        本各1 份及郵政跨行匯款申請書影本5 紙以證明其有正
        當職業等，然此部分書證及待證事實與本案之幫助詐欺
        取財罪構成要件並無直接關連，尚難遽採為被告有利之
        認定。況被告之台北富邦銀行、中國信託銀行之信用卡
        ，均因未繳款而先後於97年1 月21日、同年5 月8 日遭
        強制停卡，迄於99年8 月間仍有授信異常之情形，有財
        團法人金融聯合徵信中心99年9 月30日金徵業字第0990
        014644號函及信用卡資訊可佐（參本院卷28、41至42頁
        ），足見97年間迄今，被告資力確極不佳。
    (5)、稽諸前揭說明，被告所辯並無足採。系爭帳戶應非遺失
        ，而係經被告提供予不詳年籍之人使用無訛。
３、按金融帳戶為個人之理財工具，而政府開放金融業申請設立
    後，金融機構大量增加，一般民眾皆可以存入最低開戶金額
    之方式自由申請開設金融帳戶，並無任何特殊之限制，因此
    一般人申請存款帳戶極為容易而便利，且得同時在不同金融
    機構申請多數存款帳戶使用，並無使用他人帳戶之必要，此
    為一般日常生活所熟知之常識，故除非充作犯罪使用，並藉
    此躲避警方追緝，一般正常使用之存款帳戶，並無向他人借
    用、租用或購買帳戶存摺、提款卡等物之必要，亦應為一般
    生活所應有之認知。何況，金融存款帳戶，攸關存戶個人財
    產權益，專屬性甚高，衡諸常理，若非與本人有密切關係，
    不可能提供個人帳戶供他人使用，縱有交付個人帳戶予他人
    使用之特殊情形，亦必會瞭解他人使用帳戶之目的始行提供
    ，參以坊間報章雜誌及新聞媒體，對於以簡訊、電話等方式
    通知中獎或如退稅、佯裝檢警執法人員、網上購物轉帳匯款
    等其他類似之不法詐騙方法及詐欺集團經常收購他人存款帳
    戶，以隱匿渠等詐欺取財犯罪之不法行徑，規避檢警等執法
    人員之查緝，類此在社會上層出不窮之案件，亦迭經報導及
    再三批露，被告為成年人，並有多年工作經驗，對此社會現
    狀，當難諉為不知，足認其確有幫助他人實施詐欺犯罪之不
    確定故意甚明。
４、綜上，被告主觀上有幫助他人詐欺取財之不確定故意，且被
    害人高天祥等5 人亦因受詐騙而有匯款或經其他帳戶再轉匯
    至系爭高雄銀行帳戶內等事實，事證明確，被告犯行洵堪認
    定，應依法論科。
三、按：
１、刑法上所稱之幫助犯，係對於犯罪與正犯有共同之認識，而
    以幫助之意思，對於正犯資以助力，而未參與實施犯罪之行
    為者而言（最高法院49年臺上字77號判例）。又對於構成犯
    罪之事實，明知並有意使其發生者，為直接故意（確定故意
    ）；對於構成犯罪之事實，預見其發生而其發生並不違背其
    本意者，則為間接故意（不確定故意），故刑法第13條第1
    項、第2 項分別予以規定區分。
２、又從犯因幫助正犯而成立，苟正犯之犯罪行為終了，即無由
    成立從犯（最高法院22年上字996 號判例意旨）。惟行為既
    遂與行為終了，則係不同的兩個概念，宜加以區別。在整個
    行為過程中，只要行為人的行為與所發生的結果，形式上符
    合不法構成要件所描述之內容，行為即屬既遂。惟就行為法
    益的影響性而言，行為既遂並不表示整體犯罪行為在實質上
    亦已終了。換言之，既遂與終了，可能同時成立，亦可能先
    後出現。例如只要被害人死亡，殺人罪之犯罪行為即告既遂
    與終了；然而在剝奪行動自由的情形，只要被害人行動自由
    已喪失，而處於實力支配下，則私行拘禁罪（刑法第302 條
    ）之行為就屬既遂，而成立既遂犯，但直到被害人重獲自由
    時，犯罪行為才告終了。又例如在竊取他人之物的情形，行
    為人只要破壞物的原持有支配關係，並建立新的支配關係時
    ，則竊盜罪的行為即屬既遂，但犯罪行為至何時終了，則須
    視行為人對於其所建立的新的支配關係是否已達到安全與穩
    固的狀態（參林山田著刑法通論上冊第437 頁）。經查，本
    案被害人金谷聰雖非直接將款項匯入被告帳戶，而係先匯至
    楊忠傑帳戶內，當日再轉匯到被告之帳戶並旋即以ＡＴＭ自
    動櫃員機提出現金。然上開金谷聰受騙款項匯入楊忠傑之帳
    戶時，縱認正犯之詐欺行為已既遂，惟現金尚未經詐欺集團
    實際領出，則正犯就該金谷聰款項所建立之新的支配關係，
    顯未達到安全與穩固的狀態，因此正犯詐欺金卻聰之犯罪行
    為應尚未終了。從而，被告提供系爭帳戶供詐欺集團再轉匯
    時使用，仍屬對正犯詐欺金谷聰之行為資以助力，而應成立
    幫助犯。
３、本件雖無證據足認被告係以自己參與犯罪之意思，而參與犯
    罪構成要件行為或構成要件以外之行為，尚不得論以詐欺取
    財之共同正犯。惟其對於所交付上開帳戶可能遭利用為人頭
    帳戶，因而幫助不詳姓名年藉之詐騙集團成員遂行詐欺取財
    之犯罪等情，既有預見，仍提供上開帳戶容任他人使用，對
    其所為可能對詐欺取財罪之正犯資以助力之事實，已預見其
    發生，而其發生並不違背其本意，顯係基於幫助詐欺取財之
    間接犯意而提供上開帳戶，並因而幫助詐騙集團成員進行詐
    取5位被害人所匯款項，自屬幫助犯。
四、又：
１、刑法第339 條詐欺取財罪，其既遂與未遂之判斷．係以被騙
    者已否交付財物而造成財產損失為標準。又刑法第26條規定
    ，行為不能發生犯罪之結果，又無危險者，不罰。故不能未
    遂，係指已著手於犯罪之實行，但其行為未至侵害法益，且
    又無危險者；其雖與一般障礙未遂同未對法益造成侵害，然
    須並無侵害法益之危險，始足當之。而有無侵害法益之危險
    ，應綜合行為時客觀上通常一般人所認識及行為人主觀上特
    別認識之事實（例如：行為人自信有超能力，持其明知無殺
    傷力，但外觀完好，足使一般人均誤認有殺傷力之手槍殺人
    ）為基礎，再本諸客觀上一般人依其知識、經驗及觀念所公
    認之因果法則而為判斷，既非單純以行為人主觀上所認知或
    以客觀上真正存在之事實情狀為基礎，更非依循行為人主觀
    上所想像之因果法則（例如：誤認以砂糖食於人可發生死亡
    結果）判斷認定之。若有侵害法益之危險，而僅因一時、偶
    然之原因，致未對法益造成侵害，則為障礙未遂，非不能未
    遂（最高法院97年度台上字第351 號判決意旨）。
２、經查，被害人江明憲、茆青旭、高天祥、林芳妤雖受騙，然
    渠等於98年7 月17日匯至系爭帳戶內之款項，均未遭詐欺集
    團提領，有高雄銀行之交易查詢清單可佐（參警(五)卷86頁）
    。爰參酌同案被害人金谷聰係於同年月16日晚上受騙，並於
    翌（17）日上午5 時35分即已親自到台中市政府警察局中山
    分局長春路派出所報案及制作筆錄，有該所之筆錄及受理刑
    事案件報案三聯單可佐（參警(五)卷75、76頁）。而被害人江
    明憲、茆青旭、高天祥、林芳妤之報案時間，則分別為98年
    7 月20日、9 月21日、9 月28日，是渠等均係在金谷聰報案
    後多時，才受騙匯款及報警。故堪信應係警方於受理金谷聰
    報案後立即通知銀行警示凍結該帳戶，以致嗣後江明憲、茆
    青旭、高天祥、林芳妤受騙匯入系爭帳戶之款項，才未遭詐
    欺集團提領。從而，詐欺集團實際上既無法提領被害人江明
    憲、茆青旭、高天祥、林芳妤之上開匯款，自難認已達既遂
    之狀態。但詐欺集團既已著手對江明憲、茆青旭、高天祥、
    林芳妤實施詐欺，仍有侵害被害人法益之危險，雖適逢系爭
    帳戶剛剛因其餘被害人報案而遭凍結，惟此顯係因一時、偶
    然之原因，致未對法益造成侵害，仍為障礙未遂，而非不能
    未遂。稽諸前開說明，仍應認江明憲、茆青旭、高天祥、林
    芳妤部分，成立詐欺取財未遂罪。
五、核被告所為，係犯刑法第30條第1 項、第339 條第3 項、第
    1 項之幫助詐欺既遂罪（金谷聰部分）、幫助詐欺取財未遂
    罪（被害人江明憲、茆青旭、高天祥、林芳妤部分）。又被
    告提供一個銀行帳戶，幫助正犯分別向上開5 位被害人詐欺
    取財既遂及未遂，因被告只有一幫助行為，僅能就被告之行
    為為一次之評價，以免重複評價其之行為，而應認被告係一
    行為觸犯數罪名，為想像競合犯，依刑法第55條之規定，從
    一重論以幫助詐欺取財既遂罪（參臺灣高等法院暨所屬法院
    96年法律座談會刑事類提案第7 號決議意旨）。又被告未實
    際參與詐欺犯行，僅係幫助犯，所犯情節較正犯輕微，酌依
    刑法第30條第2 項規定，減輕其刑。又檢察官移送併辦部分
    （被害人金谷聰部分），與本件幫助詐欺其餘4 位被害人部
    分，有想像競合之裁判上一罪關係，為起訴效力所及。本院
    自應併與審理，附此敘明。
六、原審以被告陳群隨罪證明確而予以論罪科刑，固非無見。惟
    (一)、就幫助詐欺金谷聰部分，為起訴效力所及，但檢察官未
    及併辦，致未及併予審理。(二)、被告經高雄銀行草衙分行通
    知後，已於98年7 月24日配合結清，並經該行開立轉入警示
    帳戶滯留款項專戶取款條，由高雄銀行將系爭帳戶內之3294
    6 元，以轉帳方式，分別於98年9 月23日退還茆青旭4970元
    、98年10月13日退還江明憲6970元、98年8 月3 日退還高天
    祥10970 元（以上均為扣手續費後之金額），及於98年10月
    28日退還林芳妤3000元（未扣手續費前之金額）等情，業經
    高雄銀行草衙分行以99年10月7 日高銀草字第0990000049號
    函覆在卷（本院卷47至64頁），原審漏未審酌上情，而於量
    刑時誤認「犯後未能與被害人達成和解」。(三)、如前所述，
    被害人茆青旭、江明憲、高天祥、林芳妤匯入系爭帳戶之款
    項，均未遭詐欺集團提領，被告應僅成立幫助詐欺未遂罪。
    然原判決於事實欄均誤載為「旋遭提領一空」，並誤認為此
    部分，被告應成立幫助詐欺既遂罪。(四)、又被告以一幫助行
    為，幫助正犯分別向5 位被害人詐欺取財既遂及未遂，為想
    像競合犯，然原判決漏引刑法第55條，均有未當。被告陳群
    隨上訴意旨否認犯罪，雖無理由，但原判決尚有可議，仍應
    由本院將原判決撤銷改判。爰審酌被告本次提供金融帳戶幫
    助他人犯罪，使真正犯罪者難以被查獲，雖助長社會詐騙歪
    風，但於違犯本案之前，並無其他前科，尚非品性惡劣之人
    （參臺灣高等法院被告前案紀錄表）。兼衡以被告犯罪後矢
    口否認犯罪並無悔意，但除被害人金谷聰外，高雄銀行已依
    被告書立之切結書將系爭帳戶內之餘款，分別轉匯上開款項
    予其餘4 位被害人等犯罪後之態度，暨本案之被害金額、被
    告之教育程度，犯罪之動機、手段等一切情狀，量處如主文
    第二項所示之刑及諭知易科罰金之折算標準，以資懲儆。
七、本院99年11月11日審理期日，被告經合法傳喚，無正當理由
    不到庭，爰依刑事訴訟法第371 條規定，不待其陳述，逕行
    判決。
據上論斷，應依刑事訴訟法第371 條、第369 條第1 項前段、第
364 條、第299 條第1 項前段，刑法第30條、第55條、第339 條
第3 項、第1 項、第41條第1 項前段，刑法施行法第1 條之1 ，
判決如主文。
本案經檢察官林應華到庭執行職務。
中    華    民    國    99    年    11    月    25    日
                  刑事第一庭    審判長法  官  周賢銳
                                      法  官  施柏宏
                                      法  官  洪碩垣
以上正本證明與原本無異。
不得上訴。
中    華    民    國    99    年    11    月    26    日
                                      書記官  林家煜

司法院資訊處製作；財團法人民間司法改革基金會備份。
